臺灣士林地方法院刑事判決　　　　　　 100年度審訴字第75號
公　訴　人　臺灣士林地方法院檢察署檢察官
被　　　告　陳家訓
上列被告因違反毒品危害防制條例案件，經檢察官提起公訴（10
0 年度撤緩毒偵字第1 號），被告於準備程序中就被訴事實為有
罪陳述，本院合議庭裁定由受命法官獨任改依簡式審判程序審理
，並判決如下：
    主  文
陳家訓施用第一級毒品，累犯，處有期徒刑柒月，扣案之第一級
毒品海洛因（驗餘淨重零點壹捌捌捌公克）沒收銷燬，盛裝前開
海洛因之空塑膠包裝袋壹個及注射針筒壹支均沒收；又施用第二
級毒品，累犯，處有期徒刑陸月。應執行有期徒刑拾月，扣案之
第一級毒品海洛因（驗餘淨重零點壹捌捌捌公克）沒收銷燬，盛
裝前開海洛因之空塑膠包裝袋壹個及注射針筒壹支均沒收。
    事實及理由
一、本件犯罪事實及證據除引用起訴書之記載（如附件起訴書）
    外，另更正並補充：(一)前科部分：陳家訓前於民國87年間，
    因施用毒品案件，經本院以87年度毒聲字第779 號裁定送觀
    察、勒戒後，認有繼續施用毒品之傾向，再經本院以88年度
    毒聲字第899 號裁定送強制戒治，於88年12月15日停止戒治
    釋放出所，所餘戒治期間付保護管束，於89年5 月15日保護
    管束期滿執行完畢，並由臺灣士林地方法院檢察署檢察官以
    89年度戒毒偵字第123 號為不起訴處分確定；又於92年間，
    因連續施用第一級、第二級毒品案件，經臺灣板橋地方法院
    以94年度訴緝字第47號判決分別處有期徒刑10月、8 月，應
    執行有期徒刑1 年4 月確定；另因竊盜案件，經臺灣板橋地
    方法院以94年度易字第116 號判決處有期徒刑1 年8 月，嗣
    經臺灣高等法院以94年度上易字第1066號判決駁回上訴確定
    ；復因偽造文書案件，經臺灣板橋地方法院以94年度易字第
    950 號判決處有期徒刑6 月，嗣經臺灣高等法院以94年度上
    訴字第3691號判決撤銷原判決，改判處有期徒刑8 月確定；
    又因竊盜案件，經臺灣板橋地方法院以93年度簡字第2801
    號判決處有期徒刑6 月確定；又因偽造印文案件，經臺灣板
    橋地方法院以93年度簡字第4126號判決處有期徒刑3 月確定
    ；又因2 次贓物案件，經臺灣板橋地方法院以94年度簡字第
    3225號判決分別處有期徒刑3 月、3 月，應執行有期徒刑5
    月確定；再因竊盜案件，經臺灣板橋地方法院以94年度易字
    第1622號判決處有期徒刑10月，嗣經臺灣高等法院以95年度
    上易字第444 號判決駁回上訴確定，上開各罪嗣經臺灣高等
    法院以96年度聲減字第1954號裁定減刑（所犯有期徒刑1 年
    8 月部分依法不予減刑），並分別定應執行刑為有期徒刑1
    年1 月、2 年2 月確定，經接續執行，於97年6 月30日縮刑
    期滿執行完畢。(二)起訴書犯罪事實欄一第6 行所載「逾5 年
    後因施用毒品罪」更正為「5 年內因施用毒品罪」；起訴書
    證據清單欄編號二所載「98年4 月15日」更正為「98年11月
    18日」；起訴書證據清單欄編號三所載「98年11月23日航藥
    鑑字第09831128700 號」更正為「98年12月3 日航藥鑑字第
    0986038 號」。(三)本案犯罪事實，業經被告陳家訓於本院10
    0 年2 月21日準備程序期日及審理中坦承不諱，核與起訴書
    所載之證據相符，足認被告上開任意性自白與事實相符，本
    件事證明確，被告犯行洵堪認定，均應依法論科。
二、按海洛因係毒品危害防制條例第2 條第2 項第1 款所稱之第
    一級毒品，甲基安非他命為同條例第2 條第2 項第2 款所稱
    之第二級毒品。核被告陳家訓施用海洛因、甲基安非他命之
    行為，分別係犯毒品危害防制條例第10條第1 項之施用第一
    級毒品罪及同條例第10條第2 項之施用第二級毒品罪。被告
    持有海洛因、甲基安非他命進而施用，其於施用海洛因前後
    及施用甲基安非他命前持有之低度行為，應各為施用海洛因
    、甲基安非他命之高度行為所吸收，均不另論罪。被告所犯
    施用第一級毒品罪及施用第二級毒品罪，犯意各別，行為互
    殊，罪名不同，應予分論併罰。又被告有如上所述之犯罪科
    刑執行情形，有臺灣高等法院被告前案紀錄表附卷可參，其
    於前案有期徒刑執行完畢後，5 年內故意再犯本件有期徒刑
    以上之各罪，均應依刑法第47條第1 項之規定各論以累犯，
    並加重其刑。再按毒品危害防制條例認施用毒品者具「病患
    性犯人」之特質，除降低施用毒品罪之法定刑外，並採以觀
    察、勒戒方式戒除其身癮及以強制戒治方式戒除其心癮之措
    施，足認僅對於施用毒品之犯人科以重刑，並不能使其戒除
    毒癮。另參諸世界各國之醫療經驗及醫學界之共識，咸認施
    用毒品成癮者，其心癮甚難戒除，絕難戒絕斷癮，致其再犯
    率均偏高（以新加坡為例，其執行強制戒治後再犯比例高達
    百分之72至75）。因此施用毒品者無法戒絕毒癮，一再施用
    ，本為施用毒品者之特性，再犯施用毒品罪，量刑不宜過重
    ，且新修正刑法已採一罪一罰，對於施用毒品者，每次施用
    毒品之犯行，均分別處罰，已足制裁被告各次施用毒品之犯
    行。本件被告雖有如上所載施用毒品前科執行情形，惟本院
    依據上揭說明並審酌刑法第57條所列各項情狀及被告曾經觀
    察、勒戒、強制戒治及法院判決處刑，仍無法戒除毒癮，復
    再犯本件施用第一、二級毒品犯行，可認被告具有「病患性
    犯人」之特質，又本件被告僅施用第一、二級毒品各1 次，
    其施用毒品係傷害自身健康，所生危害非鉅，且犯後已知坦
    承犯行，態度尚稱良好，兼衡其智識程度及生活狀況等一切
    情狀，分別量處如主文所示之刑，並定其應執行之刑。
三、扣案之海洛因（淨重0.196 公克，取樣0.0072公克，驗餘淨
    重0.1888公克），係查獲之第一級毒品，不問屬於被告與否
    ，應依毒品危害防制條例第18條第1 項前段規定宣告沒收銷
    燬；至盛裝上開海洛因之空塑膠包裝袋1 個，具有防止毒品
    裸露、散逸之功能，與毒品既無難以析離而無法個別宣告沒
    收之情事，且與扣案之注射針筒1 支，分別屬被告所有供本
    件施用第一級毒品海洛因及預備供施用第一級毒品海洛因犯
    行所用之物，業據被告於本院審理時供承明確，均應依刑法
    第38條第1 項第2 款、第3 項之規定宣告沒收。
據上論斷，應依刑事訴訟法第273 條之1 第1 項、第299 條第1
項前段、第310 條之2 、第454 條第2 項，毒品危害防制條例第
10條第1 項、第2 項、第18條第1 項，刑法第11條、第47條第1
項、第51條第5 款、第38條第1 項第2 款，判決如主文。
本案經檢察官薛嘉珩到庭執行職務。
中    華    民    國    100    年    3    月     1    日
                  臺灣士林地方法院刑事第一庭
                            法  官  洪英花
以上正本證明與原本無異。
如不服本判決應於收受判決後10日內向本院提出上訴書狀，並應
敘述具體理由；其未敘述上訴理由者，應於上訴期間屆滿後20日
內向本院補提理由書。
                            書記官  張茹茵
中    華    民    國    100    年    3    月     1    日
附錄本判決論罪科刑法條：
毒品危害防制條例第10 條
施用第一級毒品者，處6 月以上 5 年以下有期徒刑。
施用第二級毒品者，處3 年以下有期徒刑